臺灣臺北地方法院刑事判決
110年度侵訴字第18號
公  訴  人  臺灣臺北地方檢察署檢察官
被      告  劉昱維





選任辯護人  陳奕廷律師
上列被告因妨害性自主罪案件，經檢察官提起公訴（109年度偵
字第29516號），本院判決如下：
    主  文
劉昱維犯乘機性交罪，處有期徒刑參年拾月。
    事  實
一、劉昱維於民國109年9月1日晚間8時許，應代號AW000-A10945
    4（民國00年0月出生，真實姓名年籍詳卷，下稱A女）與其
    前男友甲○○之邀約至臺北市中山區甲○○之居所聚會飲酒。3
    人聚會至同日晚上11時許，劉昱維乃邀約A女及甲○○前往臺
    北市○○區○○○路0段00巷00號3樓劉昱維之居所繼續聚會飲酒
    。嗣於翌(2)日凌晨3時許，3人飲酒聊天期間，劉昱維提供
    其於「澄心診所」看診由醫生開立處方取得之鎮靜劑「利平
    靜」(Ripam)藥丸予A女及甲○○服用，A女服用後約半小時，
    即昏睡於該處沙發旁地板上，甲○○見狀搖晃A女未醒，遂與
    劉昱維共同將A女扶至一旁床上休息後，繼續與劉昱維飲酒
    聊天。嗣於同日凌晨5時許，甲○○因飲酒並服用「利平靜」
    藥丸而昏睡於沙發上，劉昱維則到床上與A女同床共眠。於1
    09年9月2日下午3時許，劉昱維乘A女因飲酒及服用「利平靜
    」藥丸，而陷入昏睡無力、判斷不佳，處於不知且不能抗拒
    之狀態，竟基於乘機性交之犯意，著手褪去A女身上之衣物
    ，先親吻撫摸A女身體並將A女翻身後，由A女背面以陰莖進
    入A女陰道內為性交行為得逞。期間，A女隱約感覺有發生性
    交行為，惟因昏睡無力反抗，性行為結束後，A女醒來上廁
    所時發現陰道有精液流出，步出廁所驚見甲○○仍在昏睡，經
    多日查證並與劉昱維於臉書通訊軟體對質後，始悉上情，而
    報警究辦。
二、案經A女訴由臺北巿政府警察局中山分局報告臺灣臺北地方
    檢察署檢察官偵查起訴。
    理  由
一、程序部分：
    按行政機關、司法機關及軍法機關所製作必須公示之文書，
    不得揭露被害人之姓名、出生年月日、住居所及其他足資識
    別被害人身分之資訊，性侵害犯罪防治法第2條第1項、第12
    條第2項分有明文。另性侵害犯罪防治法第12條所定其他足
    資識別被害人身分之資訊，包括被害人照片或影像、聲音、
    住址、親屬姓名或其關係、就讀學校與班級或工作場所等個
    人基本資料，性侵害犯罪防治法施行細則第6條亦有明文。
    本件被告劉昱維涉犯刑法第225條第1項之罪，屬性侵害犯罪
    防治法所稱之性侵害犯罪，因本院製作之本案判決係屬必須
    公示之文書，為避免告訴人A女之身分遭揭露，依上開規定
    ，對於告訴人A女、及足資識別告訴人A女身分之資訊，均予
    以隱匿，核先敘明。
二、證據能力部分：
（一）按被告以外之人於審判外之言詞或書面陳述，除法律有規
      定者外，不得做為證據。被告以外之人於檢察事務官、司
      法警察官或司法警察調查中所為之陳述，與審判中不符時
      ，其先前之陳述具有較可信之特別情況，且為證明犯罪事
      實存否所必要者，得為證據，刑事訴訟法第159條第1項、
      第159條之2分別定有明文。查證人即告訴人A女、證人甲○○於警詢中所為之陳述，係被告以外之人於審判外之陳述
      ，且經被告之辯護人爭執此部分陳述之證據能力，復查無
      傳聞例外之規定可資適用，依刑事訴訟法第159條第1項規
      定，告訴人A女、甲○○於警詢時所為之陳述即無證據能力
      。
（二）證人即告訴人A女、證人甲○○於偵查中之證述，係經檢察
      官告知偽證之處罰及具結之義務後依法具結作證，且經本
      院於審理時傳喚到庭接受交互詰問調查，已充足保障被告
      之對質詰問權，是證人即告訴人A女、證人甲○○於偵查中
      之證述，自得作為證據。
（三）按除顯有不可信之情況外，從事業務之人於業務上或通常
      業務過程所須製作之紀錄文書、證明文書，得為證據，刑
      事訴訟法第159條之4第2款定有明文。又按醫師法第12條
      第1項規定，醫師執行醫療業務時應製作病歷，該項病歷
      資料係屬醫師於醫療業務過程中依法必須製作之紀錄文書
      ，每一醫療行為雖屬可分，但因其接續看診行為而構成整
      體性之醫療業務行為，其中縱有因訴訟目的而尋求醫師之
      治療，惟對醫師而言，仍屬其醫療業務行為之一部分，仍
      應依法製作病歷，則該病歷仍屬業務上所製作之紀錄文書
      ；又依據該病歷資料而製成之診斷證明書，就被害人之立
      場而言，該診斷證明書固然可能供日後訴訟上之證明之特
      定目的使用，惟以醫師（醫院）之立場而言，仍屬從事醫
      療業務之人，於例行性之診療過程中，依據實際診斷結果
      而製作，要與通常醫療行為所製作之病歷無殊，當屬刑事
      訴訟法第159條之4第2款所稱從事業務之人於業務上所須
      製作之證明文書（最高法院97年度台上字第666號、100年
      度台上字第457號判決意旨參照）。查，卷附夏凱納生活
      診所診斷證明書，是醫師就其診斷治療病患結果，所出具
      之證明書，屬於從事醫療業務之醫師，根據其業務過程所
      製作之病歷紀錄製作而成之證明文書，且衡以醫師如無法
      令規定之理由，不得拒絕診斷書之交付，且若出具與事實
      不符之診斷書，處新臺幣10萬元以上50萬元以下罰鍰，得
      併處限制執業範圍、停業處分1個月以上1年以下或廢止其
      執業執照，情節重大者，並得廢止其醫師證書，醫師法第
      17條、第28條之4規定甚明，可知其處分並非輕微，醫師
      出具時當知所慎重，是該份診斷證明書之真實性極高，是
      本案告訴人A女之夏凱納生活診所診斷證明書，係醫師依
      醫師法規定所製作之紀錄文書及證明文書，依刑事訴訟法
      第159條之4第2款規定，並無顯不可信之情況，自具證據
      能力。
（四）其餘資以認定本案犯罪事實之非供述證據，並無證據證明
      有違反法定程序取得之情形，且亦與本件待證事實具有證
      據關連性，均認有證據能力。
三、認定犯罪事實所憑之證據及理由：
    訊據被告劉昱維固坦承告訴人A女於上開時間、地點，有服
    用其提供之「利平靜」藥丸而睡著，嗣其二人有肢體接觸等
    情，惟矢口否認有何乘機性交犯行，辯稱：我當天沒有強迫
    任何人服用藥物，沒有性交行為，只有自然的擁抱與親吻行
    為，A女也有主動靠在我身上，我們擁抱、接吻之後，A女於
    下午4點半之後出門云云，被告之辯護人則為其辯護稱：（
    一）被告對本案的理解是，當天被告、甲○○及A女飲酒後，
    被告也有服用「利平靜」藥丸，睡到下午約4時醒來下床飲
    水，這時A 女也醒來討要水喝，被告有遞水給A女飲用，兩
    人回到床上休息，躺回床上後，A 女對被告做了靠近的動作
    ，並且有撫摸被告生殖器官，被告則回應接吻跟擁抱，隨即
    在近下午5 時左右，A 女有跟被告說她有工作要處理，所以
    跟被告借了一雙短襪及一個行動電源才獨自離開，A女離開
    被告家後都有正常傳送訊息來作聊天，兩人之間也有正常對
    話，訊息對話氣氛非常融洽，互動沒有任何異常之處。直到
    9 月8 日，也就是案發一星期後，晚上11時多，A 女傳送一
    個指責被告的訊息，被告接到這個訊息，感到非常錯愕，他
    無法理解為何A女態度有如此大的轉變，所以他第一時間馬
    上回訊息澄清跟駁斥A女的說法。A女事後的反應，得作為對
    於A女證詞憑信性的彈劾；（二）衡諸常情，被害人是以離
    開案發現場作為第一優先，然而A女曾主動跟被告借了一個
    行動電源後才離開，而且在110年5月6日時曾勘驗過被告住
    處一樓大門監視器錄影器的畫面，A女離開當下整個過程行
    走時神情自然，腳步平穩，未見有任何搖晃不穩的情形發生
    ，這也直接證明A女離去時沒有任何慌張或暈眩的反應存在
    ；（三）A女雖然詰問時表示當下不知道對方是誰，但事後
    想像成是甲○○，心裡比較過得去，但對照9月8日A女傳送給
    被告的訊息，她明確寫說「我早上以為你是白」、「也說了
    我以為你是白」，一共寫了兩次，顯示A女當下確實可能將
    被告誤認成甲○○，A女跟甲○○關係匪淺，當時屬於同居狀態
    ，詰問時的供述內容也明顯經過討論與勾稽，距離案發前中
    後的整個時間軸，警詢所稱也都跟審判、偵查中有所不同，
    A女甚至在詰問時說警詢時所稱的時間都是錯的，事發後一
    個月的記憶才是比較正確的，這跟一般常情及法院經常援引
    的一句話「衡諸案發時間越近，記憶越加清楚」的常情有所
    相悖；（四）最後觀察被告遭A女質問時，他當下反應是馬
    上傳送訊息來澄清這件事，這些訊息基本上都是當下不假思
    索的立即、自然性的陳述，並用訊息的方式傳送，而沒有任
    何事後造假的可能性，所以結論上，被告僅僅只有跟A女產
    生親吻跟擁抱的行為，並沒有事證顯示兩人曾經有性交行為
    ；（五）又被告主觀上認為他與A女是合意為之，所以也沒
    有所謂的利用精神身體障礙、心智缺陷或其它相類似情形，
    當然也不會有所謂的以強制力的方式，或使用藥劑的方式為
    之，因為當時在服用藥物時被告自己也吃了2顆藥物，基本
    上不會有想犯強制性交的人自己也去服用這樣的藥物，所以
    不應貿然以刑法相繩云云，經查：
（一）被告於109年9月1日晚間8時許有與告訴人A女、甲○○一起
      在甲○○家中聚會飲酒，嗣其等移至被告住處繼續飲酒，被
      告於其住處有提供「利平靜」藥丸給告訴人A女及甲○○服
      用，告訴人A女於服用後入睡等事實，業經被告坦認不諱
      （見偵卷第9至15、181至183頁；本院卷二第162至163頁
      ），核與證人即告訴人A女、甲○○於偵訊及本院審理時具
      結證述情節相符（見偵卷第165至169、177至180頁；本院
      卷二第45至101頁），此部分事實，首堪認定。
（二）被告於上開時、地利用告訴人A女飲酒且服用「利平靜」
      藥丸而睡著之不知且不能抗拒情形，對告訴人A女為性交
      行為，業據告訴人A女於偵訊及本院審理時證述明確，茲
      分述如下：
   1、證人即告訴人A女於偵訊時具結證稱：我前一天有服用被
      告給我的藥物，當時我頭很昏沉，我的眼睛張不開，我的
      手腳沒有力氣，所以無法反抗，後來感覺被翻身，我是趴
      著的，有人壓在我身上，接著我就感覺有生殖器進入我的
      生殖器，因為我被壓著，無法確定是何人，一直到對方離
      開我的身體，我才有辦法下來，但是因為藥物關係，我感
      覺很昏沉，所以我是扶著床到廁所，我上廁所的時候感覺
      到精液流出來，所以知道有性交行為，我後來出廁所後我
      看到的是被告還醒著，他還問我要不要喝咖啡，在場還有
      甲○○，當時甲○○是昏睡的，是我去叫他，甲○○才醒來，所
      以我知道剛剛對我性交的人不是甲○○。我跟甲○○都有服用
      被告給的藥物，我服藥前有喝一瓶500毫升的啤酒，我之
      所以會吃藥是因為我自己開了工作室，當時壓力很大，我
      想說可以吃吃看。醒來後因為我跟工廠有約，所以我必須
      要離開，就急著離開等語（見偵卷第165頁至167頁）。
   2、復於本院審理時具結證稱：「（妳剛剛說妳於109 年9 月
      2 日在被告家時有喝酒，妳喝什麼酒？）我記得我喝一罐
      左右的臺啤，沒有很記得，但就是有喝酒。」、「（妳的
      一罐是多大罐？）差不多500ml 。」、「（妳有無吃什麼
      東西？）被告在我們喝酒的期間有拿出他的藥物，說這是
      他從身心科拿到的藥物，可以放鬆，問我們要不要試試看
      ，因為我們即將開店其實壓力很大，覺得放鬆還不錯，而
      且他說從身心科拿的，覺得有來源，再來是他是我們的朋
      友，基於信任，於是決定吃吃看。我吃了一顆，那是白色
      圓形的藥錠。」、「（吃完藥後妳有做什麼？）吃完藥後
      大概半小時左右我就覺得很暈很想睡，所以我就躺在沙發
      旁的地板上，之後我就失去意識了。」、「（妳醒來後感
      覺如何？）頭還是很暈、很不舒服，所以後來有去拿了甲○○的利他能吃，讓我自己提升專注力，才有辦法休息一陣
      子後前往工廠做原定行程。」、「（妳醒來後有無發覺身
      體有何異樣？）我醒來時發現下半身是被脫掉的，完全沒
      有穿，但上半身衣服還在，我到廁所換洗時發現有精液從
      我的陰道流出，我有點嚇到，就趕快洗把臉出去，出廁所
      後發現被告醒著，甲○○睡在沙發上。」、「（從妳在沙發
      旁地板睡著到醒來，中間妳有無任何記憶？）都是比較模
      糊的記憶，下午時覺得有光打在我的眼前，就明白現在好
      像白天了，模糊感覺到有人在碰我、親我，也有感覺到好
      像有性交行為，但我無法反抗，因為那時候實在太暈，講
      不太出話，無法確認那個人是誰，手腳也是無力的狀態，
      所以無法反抗，而且性交時我是被翻身壓住的，更無法確
      認這個人是誰。」、「（妳有無張開眼睛？）我張不開。
      」、「（妳有無同意做這些性交的動作？）沒有。」、「
      （被告對妳做性交行為是在9 月2 日的幾時？）從去工廠
      的時間往前推，可能在9 月2 日下午3 時左右。」、「（
      〈請提示109 年偵字第29516 號卷第29頁告訴人警詢筆錄〉
      妳說妳回想推測加害人性侵我時間大約在9 月2 日上午10
      時至11時左右，請說明時間差距的原因或者妳覺得實際上
      應是如何？）我在10月13日凌晨被甲○○鼓勵報案，但我根
      本沒有仔細回想時間軸，因為平常不會一直注意時間，但
      整個過程都是實際的，只有時間點是後續跟律師做證據上
      的確認後才確認好的。」、「（妳離開被告家後事後回想
      ，對於9 月2 日被告在被告家對妳做的性交行為是如何想
      的？）一開始因為我的頭真的很昏沉，所以事發後無法確
      認到底是誰做的、到底有沒有做這件事，後來我因為要開
      店，很忙，就先把這件事放著，直到9 月5 日時跟朋友丙○○喝酒時說我覺得我好像被性侵了，才開始正視內心不舒
      服的地方，所以在9 月8 日時用訊息跟被告對質，從對質
      內容才有辦法確定的確是他性侵我的。」等語（見本院卷
      二第45至80頁）。
　 3、綜觀告訴人A女於偵查及本院審理時所為證述內容，對於
      其遭被告乘機性交之重要情節，前後證述一致，並無明顯
      矛盾不符之處，其情節倘非告訴人A女親身經歷，要難為
      此詳細且前後甚為一致之證述。且案發時告訴人A女與被
      告為朋友關係，彼此間亦無仇隙糾紛，此觀被告前一晚與
      告訴人A女、甲○○相約飲酒，告訴人A女復服用被告之藥物
      後，於被告家中入睡等情即明，堪認告訴人A女必然十分
      信賴被告，益徵告訴人A女應無編造情節以誣陷被告之必
      要或可能。
（三）告訴人A 女之指述，並有下列事證為補強：
 　1、當天告訴人A女及甲○○服用被告提供之「利平靜」藥丸後
      ，均有陷入昏睡情形，業據證人甲○○於偵訊時具結證稱：
      我109年9月2日當天在被告家中有服用被告給的藥物，被
      告說是放鬆藥，我有看到A女有服用，A女吃了藥大概半個
      小時之後就睡著了，我跟被告先把A女抬到床上，因為酒
      好像不夠我就出去買，回來繼續喝酒聊天，到了約凌晨5
      至6點要睡覺了，被告問我要不要去床上，我說我是客人
      我睡沙發就好，被告就去床上睡，我大概下午3、4點才被
      A女搖醒，當天睡眠狀況跟平常不一樣，有宿醉，特別暈
      ，起來就很不舒服想吐，A女醒來看起來和我一樣不太舒
      服等語（見偵卷第177至181頁）；復於本院審理時具結證
      稱：「（ 9 月2 日在被告家中時，你跟A 女有吃什麼東
      西嗎？）被告提供我們會放鬆的藥，我沒有想很多，我和
      A 女有吃。」、「（被告說那是什麼藥？）只有說是放鬆
      心情的，心情會比較好，但沒有說什麼藥，藥名也不知道
      。」、「（在你吃第一顆藥之前誰有喝酒？）我們都有喝
      酒。」、「（A 女吃完藥後有什麼反應？）她吃完沒多久
      就躺沙發旁的地板上，我就和被告一起把她抬到床上休息
      。」、「（A 女在你跟被告抱她到床上的當中意識狀態如
      何？）完全不清醒。」、「（你睡到幾點醒來？）睡到A 
      女叫我起來，應該也是下午的時候。」、「（你醒來後覺
      得你的身體狀況如何？）可能前一天有吃那個藥和喝酒，
      很暈、不太舒服。」、「（暈到何時？）暈到蠻晚的，幾
      個小時。」等語（見本院卷二第81至87頁）。足徵證人甲○○及告訴人A女當天服用被告提供之藥丸後，告訴人A女未
      久即陷入昏睡，證人甲○○雖未立刻睡著，但當天沉睡至下
      午才被告訴人A女搖醒，醒來後感到頭暈、不舒服，與平
      常睡眠狀況顯有不同。而告訴人A女及甲○○所服用之藥物
      為「利平靜」藥丸，業據被告供陳在卷（見本院卷二第16
      2頁），亦經告訴人A女及甲○○於本院審理中指認其等服用
      之藥物與「利平靜」藥丸照片之外型相似（見本院卷二第
      75、100頁）。而「利平靜」藥物為鎮定劑，可抗焦慮、
      助眠、延長睡眠。酒精會與安眠藥、鎮定劑有加乘性的加
      強反應，若是在大量飲酒後服用睡前的安眠藥、鎮靜劑，
      那就有可能在數十分鐘至一個多小時內陷入嗜睡、沉睡而
      難叫醒等意識不清醒之狀態。意識不清醒的持續時間會因
      所使用酒精、藥物份量的多寡而有不同，短則2、3個小時
      ，長期可能會到6至10個小時等情，有澄心診所109年11月
      25日函復資料在卷可按（見偵卷第115至127頁）。另「利
      平靜」藥丸學名為Clonazepan，成人起始劑量為0.5mg，
      每日3次，每3次增加0.5至1.0mg，其不良反應常見有困倦
      、鎮靜、思睡、運動不能，偶有心悸、口乾、噁心、眩暈
      、胸悶、皮膚疹、複視、排尿困難、性慾增加、行為障礙
      或異常，嚴重有昏迷、呼吸抑制等節，有常用藥物治療手
      冊節本在卷可憑（見偵卷第191至195頁）。是告訴人A女
      於飲酒並服用被告之「利平靜」藥丸後，陷入昏睡，顯係
      藥效發作之故。而告訴人A女先前未有服用此類藥物之經
      驗，其直接服用1粒，1粒「利平靜」藥丸之劑量為2mg（
      見偵卷第127頁），劑量遠超過成人初次服用之建議劑量
      ，且其於服用「利平靜」藥丸之前，業已先飲用酒類，與
      其所服用之藥物產生之加乘效果自可能使告訴人A女昏迷
      不醒，益徵告訴人A女於飲酒及服用「利平靜」藥丸後，
      確實處於不知且不能抗拒之狀態。
   2、被告於事實欄所載之時間、地點確有對告訴人A女為性交
      行為，此觀告訴人A女於109年9月8日傳送「我在意的點是
      那天你在我第二個上來的時候給我吃了藥，我以為是助興
      的，結果我直接knockout到隔天我還是昏的，靠利他能勉
      強見完工廠，我早上以為你是白，發生完我覺得傻眼，但
      我一開始不知道怎麼面對，而且很忙，只能維持現況當作
      什麼都沒發生，茶會前一晚我喝酒，終於事情忙到一段落
      ，可以認真思考這件事時覺得非常不舒服，你知道我愛他
      ，他也是你的朋友，你碰我我覺得非常不尊重，今天我亂
      吃，不代表我很隨便，我當初真的把你當朋友，但我不喜
      歡你這種趁虛而入，所以不想和你當朋友了真的」等訊息
      予被告後，被告回覆以「我可以理解，感謝告知，但是我
      非常清楚那天要吃的時候我有講是幹嘛的，而且我跟他都
      吃比你多，但這不代表什麼沒錯，然後早上的事情，我認
      為你是醒來的，我也並沒有要隱瞞或是要很硬上的怎樣，
      如果你當下跟我講我絕對停，我不覺得你亂吃我也不覺得
      你隨便，我更不覺得我是要趁虛而入這個我覺得不公平，
      所以這樣是在下藥嗎，我不會對朋友這樣，我很清楚我們
      都有講好，然後我覺得身分沒有問題，你知道你knockout
      之後我一直叫他去床上，他就一直在沙發不走，那是要我
      怎樣，早上的時候如果真的讓你不舒服我誠摯地跟你抱歉
      ，在我的認知裡是你知道的，我也不是存心想發洩，我也
      從來沒有想佔你便宜，如果還是當不了朋友，ooo（即A女
      名字）對不起。」等語，並未否認告訴人A女指控當天有
      性交等情，反向告訴人A女解釋其認為當天告訴人A女是清
      楚知道性交對象為何人等情即明（見不公開偵卷第47至49
      頁）。另甲○○得知本案後，亦於10月12日以臉書通訊軟體
      傳送訊息給被告，其等對話內容略以：「被告：她起來我
      有跟她說話，她也有跟我說話」、「甲○○：那又怎樣..唉
      」、「被告：表示她是醒的阿不然怎麼喝水」、「甲○○：
      反正他覺得被你強姦」、「甲○○：他也沒想動作而已」、
      「被告：可是你不可以騙我去妳家」、「甲○○：他把你當
      朋友，你這樣真蝦」、「被告：我也把她當朋友」等情，
      有被告與甲○○臉書對話紀錄在卷可佐（見不公開偵卷第22
      1頁），足見甲○○向被告稱告訴人覺得有被被告「強姦」
      時，被告對於此一指控，均未辯稱自己與告訴人沒有發生
      性交行為，反稱告訴人當時是醒著的，亦與證人甲○○於本
      院審理時證稱：被告沒有否認其與告訴人有發生性行為，
      其說法是「她之後有跟我要水」，想用這個說法表達告訴
      人是清醒的，被告沒有講過有跟告訴人確認同意後才發生
      性交行為等語相吻合（見本院卷二第100頁）。足認告訴
      人指訴其遭被告為性交行為之情節，當屬非虛。
　 3、又證人所陳述之內容，關於轉述其聽聞自被害人之陳述被害經過部分，雖屬與被害人之陳述具同一性之累積證據，並不具補強證據之適格，但作為情況證據（間接證據）以之推論被害人陳述當時之心理或認知，或是供為證明對該被害人所產生之影響者，其待證事實與證人之知覺間有關聯性，則為適格之補強證據（最高法院108年度台上字第4105號判決意旨參照）。經查，證人乙○○於本院審理時具結證稱：A女在9月9日凌晨傳了她跟被告的對話，但我沒有看懂，所以後來通了電話，她才告訴我她被性侵，她當時很崩潰、激動，我也不知道怎麼辦，但我很生氣，覺得這種事很誇張，不能就這樣算了。我比較在意她的心理狀況，因為她沒有在我面前這麼崩潰過等語（見本院卷二第148至150頁）；證人丙○○於本院審理時具結證稱：A女在開會前一天有跟我們約在酒吧，在酒吧時她只是看起來有話想說，回到我們家喝酒才說出這件事，當時她有點反常，平常她蠻樂觀，那天她是很「冰」的狀態，我就覺得她好像有話想說，就問她是不是有話想講，她就哭了，講到被性侵她的情緒反應是大哭等語（見本院卷二第152至153頁）；證人甲○○於本院審理時具結證稱：我會發現這件事是因為我跟他借手機，看到A女跟乙○○的對話，裡面有A女跟被告的對話截圖，我有詢問A女，忘記她確切的回答，就是說她被性侵害，她的情緒反應是崩潰，很難過、覺得怎麼會這樣，在哭，有受氣的感覺等語（見本院卷二第88至101頁）。而乙○○為告訴人A女前同事，丙○○為告訴人A女大學同學等情，業據證人乙○○及丙○○證稱在卷（見本院卷二第147、152頁），再參諸告訴人A女於本院審理時證稱：我之所以將本案遭性侵之事告訴乙○○及丙○○，是因為我想找離比較親密的朋友圈之外一點的朋友，因為我很擔心如果我跟最親密的朋友分享這件事，他們就會和甲○○說，我不希望影響到甲○○，所以我就跟比較不會接觸到甲○○的朋友傾訴，我在9月8號晚上跟被告對質，對質後直接截圖傳給乙○○，我們打電話聊了一個多小時，我把詳細細節都跟她說，她說她希望我去報案，但我不想把事情鬧大等語（見本院卷二第55頁）。是告訴人A女案發後，在於釐清事情本末後，即將本案告知乙○○，復因其與乙○○於通訊軟體談及此事之對話紀錄被甲○○發覺，而將此事告知甲○○，據上開證人所證述，告訴人A女陳述本案情節時流露崩潰及哭泣等自然情緒反應，為乙○○、丙○○及甲○○等人親自見聞之事，則告訴人A女於陳述案發情節時，伴隨情緒激動、哭泣等生理反應，均與一般性侵害被害人反應相符，衡情告訴人A女若非確實經歷上述遭遇，並深刻感受遭被告乘機性交過程中之舉措，如何無端引發其在敘述此部分過往經過時，屢屢有上開情緒反應，是上開證據均足以補強告訴人A女證述遭被告乘機性交之內容，當屬真實。
　 4、告訴人於109年10月19日至夏凱納生活診所就診，經診斷
      為「1.創傷後壓力症候群2.憂鬱症」，醫師囑言略為「1.
      根據個案描述109年9月2日發生被性侵事件後，出現主要
      症狀：易焦慮恐懼、心情低落、失眠夢靨、受傷害回憶重
      現、退縮行為、食慾差合併體重顯著下降、專注困難、社
      會死亡與自殺意念等，顯著影響社會職業功能。2.需持續
      門診追蹤治療半年至1年。」等情，有夏凱納生活診所診
      斷證明書附卷可憑（見不公開偵卷第157頁）。參以告訴
      人於本院審理時證稱這件事我不太敢跟太多人講，只跟丙○○、乙○○說，但當我跟警方講完我的故事後，我就覺得我
      比較可以跟別人說這件事了，甲○○就鼓勵我去看心理醫生
      ，找專業的協助。初期每二週都要回診，這半年狀況都是
      差不多的症狀，所以是每個月回診。讓我異常焦慮，所以
      我必須吃抗焦慮的藥，我只要收到律師訊息或跟這件事有
      關的訊息，那一整天就不太能工作，會一直跑到陽臺抽菸
      、心不在焉，很常晚上會做惡夢驚醒，我會夢到我被性侵
      的過程等語（見本院卷二第80頁），是告訴人A女於案發
      後出現創傷後壓力症候群，且因為本案之發生，已嚴重影
      響到其身心層面，進而影響工作，亦須回診尋求身心科醫
      療之幫助。
　 5、按被害人之陳述，固不得作為有罪判決之唯一證據，須就
      其他方面調查，有補強證據證明確與事實相符，始得採為
      被告論罪科刑之基礎。然所謂補強證據，係指被害人之陳
      述本身以外，足以證明犯罪事實確具有相當程度真實性之
      證據，不以證明犯罪構成要件之全部事實為必要，而與被
      害人指述具有相當關聯性，且與被害人之指證相互印證，
      綜合判斷，已達於使一般之人均不致有所懷疑，得以確信
      其為真實之程度而言（最高法院107年度台上字第530號判
      決意旨參照）。又性侵害犯罪具有隱密性質，未必有第三
      人親見其事，若加害人否認犯行，往往淪於雙方各執一詞
      之困境，故若有證人陳述其於案發後親見被害人之身體跡
      證或其對該性侵害事件之反應，足以增強被害人證述之憑
      信性者，自非不得作為被告犯罪之補強佐證。準此，告訴
      人A女於飲酒及服用「利平靜」藥丸後陷入昏睡之不知及
      不能抗拒狀態時，遭被告對其為性交行為等節，業據告訴
      人A女於偵訊及本院審理時證述明確。且告訴人嗣後私下
      向友人反應其遭被告乘機性交，並因其合夥事業剛開始，
      擔心此事影響而未敢張揚，嗣因甲○○看到手機對話內容得
      知此事，才經甲○○鼓勵決心報警，以及告訴人A女前揭友
      人於案發後，均明顯發現告訴人A女之生理、心理狀態與
      反應係呈現明顯不佳狀態等，告訴人A女復尋求身心科醫
      療之協助，在在符合一般遭受性侵害之被害人所可能外顯
      之哭訴、求援之舉止，以及不穩定之情緒反應。綜上各情
      ，再與告訴人A女之指訴相互印證，俱足以補強告訴人A女
      上開證述之憑信性，堪認告訴人A女所述顯非虛構，且與
      事理相符，已可信實。　　
（四）被告及辯護人前揭所辯不足採信：
   1、辯護人辯稱A女離開被告家後都有正常傳送訊息來作聊天
      ，兩人之間也有正常對話，訊息對話氣氛非常融洽，互動
      沒有任何異常之處。A女直到9 月8 日才傳訊息指責，A女
      態度轉變很大等情，惟查：
　　⑴告訴人A女與被告於案發後之Line通訊軟體訊息略以：
　　　（109年9月2日下午7：05）
　　　A女：「我要先去上班了，感謝你的行充救援～再還你！」
      （貼圖）
　　　被告：「（讚手勢貼圖）」、「be safe」
　　　A女：「ok貼圖」
　　　（109年9月4日上午12：05）
　　　被告：「（貼外套照片）」
　　　A女：「也太糊了吧」、「再和你換行充」、「押金」
　　　被告：「完全忘記」、「原味外套」
　　　A女：「應該蠻多煙味ㄉ」、「哈哈哈哈哈」
　　　被告：「（貼圖）」
　　　（109年9月4日上午1：44）
　　　A女：「也是可以幫我洗一下哈哈哈哈」、「（貼店外招
      牌照片）」、「終於上招牌了～～」、「（貼圖）」
　　　被告：「nice」
　　　（109年9月4日上午2：05）
　　　A女：「禮拜天茶會今天白才在隨便宣傳，感覺頂多幾個
      朋友來，所以還是先不要找你和鋼琴手表演喔，不然人少
      我也覺得請你們很不好意思」
　　　....
　　　（109年9月6日上午10：32）
　　　被告：「會去」、「我負責DJ」、「給我一個角落」
　　　A女：「我以為我收回了，喝酒亂說的，不用啦其實」
　　　（109年9月6日下午2：19）
　　　被告：「我去阿」、「缺什麼」、「等等過去哦」、「OK
      ㄇ」
　　　A女：「還是先不要，謝了，之後再和你拿外套」
　　　被告：「哈哈哈我是已經在附近了想說買個飲料過去參加
      一下」、「看你們」
　　　有被告與A女之Line通訊軟體對話紀錄在卷可稽（見不公
      開偵卷第51至69頁）。
　　⑵而告訴人A女於本院審理時證稱：「一開始因為我的頭真的
      很昏沉，所以事發後無法確認到底是誰做的、到底有沒有
      做這件事，後來我因為要開店，很忙，就先把這件事放著
      ，直到9 月5 日時跟朋友丙○○喝酒時說我覺得我好像被性
      侵了，才開始正視內心不舒服的地方，所以在9 月8 日時
      用訊息跟被告對質，從對質內容才有辦法確定的確是他性
      侵我的。」、「（除了這些對話外，妳跟被告有無就性侵
      行為有其它聯繫或對話？）沒有，因為前面的時候我很忙
      ，想說先維持現狀，所以還是正常，被告如果有密我，我
      還是回他，但到9 月8 日時我覺得內心真的很受傷，忍受
      不了才跟他對質。」、「（對話紀錄看起來9月2日、9月4
      日妳跟被告之間是非常平常的語氣在對話，其原因為何？
      ）第一是因為我那時候工作室即將開幕，所以我很忙，不
      想把事搞得更複雜，就先把我的情緒壓下來，用正常的狀
      態對他，我平常對別人講話或想婉拒別人的時候會更常用
      哈哈哈這種可以化解尷尬的方式去傳訊息。」、「（妳請
      被告先不要過來，傳此訊息時想法是什麼？）事發後我開
      始覺得怪怪的，我有懷疑是被告，所以他前面邀請我去唱
      歌或幹嘛我都盡量拒絕，所以茶會我也希望他不要過來，
      因為我不希望他破壞我很有成就感的一刻。」等語（見本
      院卷二第52至79頁）。是告訴人於案發後，因為甫創業之
      工作室要開幕非常忙碌，所以未第一時間處理此事，直到
      9 月5 日時跟朋友喝酒時說出此事，才開始正視內心不舒
      服的地方，所以在9 月8 日時用訊息跟被告對質，從對質
      內容才有辦法確定的確遭被告性侵。而告訴人A女雖一開
      始以輕鬆口吻與被告對話，但由上開對話紀錄可知，告訴
      人A女後來有一再婉拒被告出席告訴人創業工作室之開幕
      茶會，以告訴人A女甫創業之立場而言，如非其與被告間
      確有不尋常事情發生，豈會推拒友人出席茶會，甚至拒絕
      被告到場協助音樂事宜？
　　⑶又性侵害被害人遭侵害後，其對外表現之方式本就因人而
      異，無論學歷高低、資力、社會經歷多寡，均不一而足，
      更無所謂一般社會想像之「典型被害人」形象，自不能以
      被害人未大聲呼救、事後未驚慌報警，即逕認並無性侵害
      之事實，否則可能助長性別刻板印象，實則性侵害案件中
      絕大多數為「熟識者性侵」（acquaintancerape）類型，
      被害人面對熟識者之侵害，感到一時不知所措，甚至隱忍
      ，生活態度表面上一如往常而無異樣，在實證研究中亦不
      乏其例。本案告訴人於事發後，未於第一時間表現出一般
      所謂「理想被害人」所應有的行為反應，反而理智認為應
      優先將即將到來的創業開幕處理好，待工作處理告一段落
      後，始將此事向友人托出，復正視內心恐懼，將本案訴諸
      司法，難認與經驗法則相違，反而與「熟識者性侵」之犯
      罪類型中一般被害人第一時間反應相同，即為顧慮自己與
      他人名譽與利害關係、不確定自己未來會發生何事等諸多
      情緒下，不知應如何處理較為周全，理智會陷於茫然甚至
      驚恐，因而無從為激烈抗拒或反應。此等反應與「陌生者
      性侵」犯罪類型之一般被害人於事後選擇立即求援，尋求
      安全感及肯定慰藉的心態截然不同。
　　⑷另觀之告訴人A女於109年9月8日確實傳送被告對之為乘機
      性交行為之指控予被告，口吻嚴肅，有其等臉書對話紀錄
      可查，前已敘明，彼時被告回傳自己認為告訴人當時是清
      醒的，沒有要隱瞞或硬上云云的訊息，則告訴人證稱其因
      此一對質訊息而確悉被告為當天對其性交之人，自非無據
      。則告訴人在此之前與被告之對話紀錄，或因酒醉及藥效
      ，而不能肯定被告即為對之性侵之人，且被告為其熟識友
      人有所顧慮，並因甫創業忙碌不欲影響自己事業，故以平
      常的語氣與被告對話，是尚難以告訴人A女於案發後初期
      尚能平穩與被告對話，遽認告訴人A女之指訴不可採，其
      當時之反應或對話紀錄自無足作為有利被告之依據。
　 2、辯護人辯稱告訴人A女離開被告家之前還先跟被告借用物
      品及步出被告家中神情自然、腳步平穩等情，惟查：
　　⑴告訴人A女於109 年9 月2 日步出被告住處之畫面，業經本
      院當庭勘驗被告住處大門外之監視錄影畫面，勘驗內容如
      下：「影片時間00：00至00：23：身穿黑色上衣、黑色短
      褲之A 女自畫面中間之鐵門內走出至馬路邊，接著A 女朝
      右方張望後隨即向左轉朝畫面右方處移動，接著消失於畫
      面右方。」勘驗結果，A 女於行走時神情自然，腳步平穩
      ，未見有搖晃不穩之情形發生等情，有本院勘驗筆錄在卷
      可查（見本院卷一第123頁）。
 　 ⑵惟當時告訴人A女已經有預定之工作行程，此觀證人即告訴
      人A女證稱：我跟工廠有約時間，而且有遲到1小時等情即
      明（見本院卷二第76至77頁）。而告訴人A女的工作室剛
      開幕，則其既已投入心血創立事業，認不能輕易失約於廠
      商，尚與常情無違。再徵諸告訴人A女於本院審理時表示
      ：因為被告藥物的關係導致後來我參訪工廠非常不舒服，
      就算我當時可以正常走出被告家中，是代表我自己可以走
      路，不代表我沒有任何不舒服等語（見本院卷二第181頁
      ），則告訴人A女當下雖然步伐平穩，未必代表其身體精
      神完全未受藥物影響，此觀諸告訴人A女嗣後立即傳訊息
      給被告問「昨天到底是什麼，利他能完全沒用啦哈哈哈」
      等語（見不公開偵卷第51頁），欲得知其在被告家中時，
      到底服用何藥物導致自己縱使吃了提振注意力之「利他能
      」藥物，仍精神不佳，是上開勘驗內容尚不能證明告訴人
      A女當下精神狀態。又告訴人A女原本無法確認自己有遭受
      被告乘機性交，乃後來與被告對質才能確悉此事，已如前
      述，則其離開被告家中步伐平穩，又跟被告借物品以進行
      後續參訪工廠之行程等情，係因其未能確定本案情形之故
      ，自不能執此認告訴人A女之證述不可採信。
　 3、辯護人指摘告訴人A女就案發前中後的時間軸，前後證述
      有所不同，指訴有瑕疵云云，惟查：
    ⑴按證人之陳述有部分前後不符，或相互間有所歧異時，究
      竟何者為可採，法院應本其自由心證，依據經驗法則及論
      理法則，參酌其他補強證據予以綜合判斷，且應就證人之
      觀察力、記憶力及陳述力綜合審酌，以判斷其陳述之真偽
      ，非謂一有不符或矛盾，即認其全部均為不可採信（最高
      法院106年度台上字第586號、105年度台上字第3240號判
      決意旨參照）。又依一般經驗法則，證人就同一事實反覆
      接受不同司法人員之訊問，在各次訊問時，是否均能作精
      確之陳述，與其個人所具備記憶及描述事物之能力有關，
      甚至與訊問者訊問之方式、態度、著重之重點、理解整理
      能力及證人應訊當時之情緒亦有關聯，而在筆錄之記載上
      呈現若干差異，實屬無可避免，但證人對於基本事實之陳
      述並無實質歧異，復有其他證據足以補強其真實性，自仍
      得採為認定事實之基礎（最高法院92年度台上字第5022號
      判決意旨參照），蓋因人類對於事物之觀察、認知及記憶
      ，有其能力上之侷限性，絕無可能如攝影機或照相機般對
      於客觀上所發生或經歷之過程完整捕捉且具有再現性。且
      衡情一般人對於過往事物之記憶，猶不免因時間等因素，
      而漸趨模糊甚至與其他經驗發生混淆，本難期證人對於事
      實經過及現場情境完整掌握，對於事實經過之枝節末微，
      因個人觀察遺漏或記憶模糊，難免造成供述略見不一。經
      查，告訴人A女就被告構成本案犯罪之主要事實及基本情
      節，在偵審中均屬一致，並無明顯矛盾或不合常理之處，
      復與前述各項補強證據交互參照、比對勾稽之結果，並無
      不實之處，已如前述。
　　⑵而關於告訴人A女遭性交行為之時間究係早上或是下午，其
      褲子是完全遭脫去還是脫到腳踝等情，告訴人A女前後所
      說固有些出入，然告訴人A女於本院審理時證稱：像是穿
      什麼衣服這種細節根本不會特別記憶，性侵過程甚至我惡
      夢中都會出現，反而越後面記得細節越多。我從一開始就
      沒有說謊，因為我講的都是事實，整個主軸都是正確的，
      如果是穿衣服這種細節，真的無法詳細記得，警詢時說是
      上午是因為那時候我看不清楚，只知道眼前有白光，知道
      是白天了，但不知道是上午、下午、幾點，後面整理時間
      軸才確認，是從我跟工廠見面的時間回推2至3小時左右等
      語（見本院卷二第63至64頁）。而衣著等細節如非特別紀
      錄，一般人恐難仔細記憶，況且告訴人A女當天因飲酒及
      服用「利平靜」藥丸而陷入昏睡，甚至其當天至工廠時精
      神也受到影響，自難期待告訴人A女當下之狀態能清楚記
      得自己身著褲子樣式，及起身時褲子褪至腳踝或全部脫掉
      ，然告訴人A女就其醒來時褲子未穿好，至廁所時發現有
      精液自陰道流出等情節，前後證述均相當一致（見偵卷第
      167頁；本院卷二第49頁）。至告訴人A女對於遭性交行為
      之時間究係上午或下午，其於偵訊及本院審理時均稱係下
      午（見偵卷第165頁；本院卷二第52頁），而告訴人A女於
      本院審理時證稱，關於發生時間點是從其拜訪工廠往前回
      推（見本院卷二第52頁），告訴人A女復證稱：一開始頭
      真的很昏沉，所以事發後沒辦法確認到底是誰做的，到底
      有沒有做這件事，因為我要開店，就先把這件事放著，直
      到9月5日跟丙○○喝酒時說我好像被性侵了，才開始正式內
      心不舒服的地方等語（見本院卷二第52頁），是告訴人A
      女事發後均處於昏沉狀態，顯然係因其先飲酒又服用鎮靜
      藥物，二者產生之加乘作用，至其沒辦法辨識當時情形，
      是告訴人A女嗣後必須靠推敲、回想才能推知事發時間應
      該接近下午等情，自與常理相符。則告訴人A女指訴前後
      大致相符，其雖有記憶模糊不清部分，但無礙於其指訴遭
      乘機性交等基本事實之真實性，自難採為對被告有利之認
      定。
　 4、至辯護人辯稱告訴人A女可能把被告誤認為是甲○○而為  
      性交行為云云，惟查：
　　  告訴人A女因飲酒及服用「利平靜」藥丸，致其昏睡、無
      力而無法辨明案發時之情形，業據告訴人A女於本院審理
      時證稱：我醒來發現下半身是被脫掉的，我到廁所時發現
      有精液從我的陰道流出，我有點嚇到，趕快洗臉出去，出
      去後發現被告醒著，甲○○睡在沙發上，當時記憶都是模糊
      的，感覺到有人在碰我、親我，也有感覺到好像有性交行
      為，但我無法反抗，因為那時候實在太暈，講不太出話，
      無法確認那個人是誰，手腳也是無力的狀態，所以無法反
      抗，而且性交時我是被翻身壓住的，更無法確認這個人是
      誰，我當下根本不知道是誰等語（見本院卷二第49至50、
      69頁）。是告訴人A女案發時，意識不清且無力反抗，且
      性交當下其被翻身壓住，實無法確認是何人對其為性交行
      為，自非誤認被告為甲○○而為性交行為，辯護人此部分之
      辯護與事實有違。況且，被告一再辯稱未與告訴人A女為
      性交行為，僅有擁抱、接吻云云，亦核與辯護人辯稱A女
      有因為誤認而與被告為性交行為之辯解所扞格，此一辯解
      無足憑採。
　 5、被告否認自己有對告訴人A女為乘機性交行為，惟查：
　　  被告於警詢中稱：下午4點我醒來後，A女向我要水，我遞
      給她後，我們回床上休息，A女將身體靠在我身上，並撫
      摸我的生殖器，隨後還有接吻，接下來我就不清楚，因為
      我還有受到酒精跟藥物的影響導致對當時記憶不是很清楚
      等語（見偵卷第12頁）；復於本院審理時稱：「當時我起
      床喝水時頭非常暈，相當不舒服，所以才起床喝水，A 女
      可能因為我起床後她也起床，我當時起來喝水也是非常不
      清楚，很不舒服，所以回去後只想躺著休息睡覺，所以我
      只有印象中前面我回床上的狀況，後面我的印象是我還是
      持續睡到下午，就是持續到她離開，一起醒來。」、「（
      你下午4 時醒來時還有回去睡嗎？）我們有回到床上睡，
      睡到A 女再醒來說她要離開，她跟我借東西，她要去拜訪
      工廠時我才正式清醒。」、「（當時幾時？）大概將近下
      午5 時。」等語（見本院卷二第164至165頁）。是被告於
      詢問到當天事發情況，均稱自己受到酒精影響沒有記憶云
      云，然觀諸告訴人A女於109年9月8日傳訊息與被告對質時
      ，被告稱「...然後早上的事情，我認為你是醒來的，我
      也並沒有要隱瞞或是要很硬上的怎樣，如果你當下跟我講
      我絕對停，我不覺得你亂吃我也不覺得你隨便，我更不覺
      得我是要趁虛而入這個我覺得不公平，所以這樣是在下藥
      嗎，我不會對朋友這樣，我很清楚我們都有講好，然後我
      覺得身分沒有問題...」等情，有告訴人A女及被告臉書通
      訊軟體對話紀錄在卷可按（見不公開偵卷第48頁），足見
      被告在事發後與告訴人A女對話中，對於A女稱自己因吃了
      藥而昏沉，抨擊被告不該在當時「碰A女」之指控，被告
      言之鑿鑿回復其確知告訴人A女當時意識是清楚的，當時
      如果A女有講其「絕對停」，且其等當時「都有講好」。
      由被告回覆內容可知，被告於事發當時尚能認知自己行為
      為何，且能控制自己若A女拒絕即「停下」，顯見被告並
      無意識模糊之處，被告所辯前後已有扞格。再稽之被告雖
      於本院審理時承認告訴人A女有服用被告之「利平靜」藥
      丸，然在警詢時，被告於員警詢問「依據對話截圖，A女
      有服用被告提供的藥物」乙節，辯稱：「...我不認為她
      吃的是我的藥物，因為也有可能是甲○○帶來的藥物」云云
      ，其前後所陳顯然不符。是被告前後所辯多有矛盾之處，
      其所辯實無足採。
（五）按西元1979年聯合國大會通過「消除對婦女一切形式歧視
      公約」（以下簡稱CEDAW），並在1981年正式生效，其內
      容闡明男女平等享有一切經濟、社會、文化、公民和政治
      權利，締約國應採取立法及一切適當措施，消除對婦女之
      歧視，確保男女在教育、就業、保健、家庭、政治、法律
      、社會、經濟等各方面享有平等權利，且不限於聯合國會
      員國，均可加入。鑑於保障婦女權益已成國際人權主流價
      值，我國為提升我國之性別人權標準，落實性別平等，經
      立法院於96年1月5日議決，2月9日總統批准並頒發加入書
      ，明定CEDAW具國內法效力，並經立法院於100年5月20日
      三讀通過，於同年6月8日公布「消除對婦女一切形式歧視
      公約施行法」。CEDAW於國內生效是我國推動性別平等的
      重要里程碑，促使我國性別人權狀況與國際接軌，兩性權
      益均獲得平等保障，性別歧視逐步消除。落實在性侵害事
      件，主要為打破以往對於性別刻板印象及普遍存在性侵害
      犯罪迷思。以刑法第16章妨害性自主罪章而言，所保護法
      益為個人性自主決定權，即個人享有免於成為他人性客體
      的自由，可依其意願自主決定「是否」、「何時」、「如
      何」及與「何人」為性行為，此乃基於維護人性尊嚴、個
      人主體性及人格發展的完整，並為保障個人需求獲得滿足
      所不可或缺的基本權利。強調「性自主決定權」即「性同
      意權」，意指任何性行為都應建立在相互尊重，彼此同意
      的基礎上，絕對是「No means No」「only Yes means Ye
      s」，即「說不就是不！」、「她（或他）說願意才是願
      意！」、「沒有得到清楚明瞭的同意，就是不同意！」。
      申言之，要求性主動的一方有責任確認對方在「完全清醒
      」的狀態下「同意」（但排除對未滿16歲、心智障礙、意
      識不清、權力不對等或以宗教之名行誘騙之實者）之行為
      ，鼓勵「溝通透明化」並「尊重對方」。因此，對方沉默
      時不是同意，對方不確定或猶豫也不是同意，在對方未同
      意前之任何單獨與你同行回家或休息，只能視為一般人際
      互動，不是性暗示，又同意擁抱或接吻，也不表示想要性
      交，即對方同意後也可反悔拒絕，無所謂「沒有說不行，
      就等於願意」或有「半推半就」的模糊空間，避免「性同
      意」成為性侵害事件能否成立的爭議點。猶不得將性侵害
      的發生歸咎於被害者個人因素或反應（例如不得將被害人
      穿著曝露或從事與性相關之特殊行業等作為發生性行為的
      藉口，或指摘被害人何以不當場求救、立即報案、保全證
      據，或以被害人事後態度自若，仍與加害者保有曖昧、連
      繫等情狀即推認被害者應已同意而合理化加害者先前未經
      確認所發生的性行為），卻忽視加害者在性行為發生時是
      否確保對方是在自願情況下的責任，有最高法院110年度
      台上字第1781號判決意旨可參。經查，本案告訴人A女於1
      09年9月2日凌晨已經先飲酒，復服用被告之「利平靜」藥
      丸而昏睡。而鎮靜、安眠藥物應避免與酒精同時服用，同
      時服用可能產生加乘作用，被告於事發之時已經服用鎮靜
      藥物多年，被告亦稱知悉此一藥物警示（見本院卷二第17
      2至173頁），其當明白告訴人A女首次服用，且未按醫囑
      份量，藥性作用可能相較已經長期服用之處方箋本人強烈
      甚多，況告訴人A女服用「利平靜」藥丸之前已經飲用不
      少酒類，告訴人A女因藥物作用強烈而陷入昏睡，甚至需
      被告及甲○○一起幫忙挪移才能至床上睡覺，告訴人A女顯
      然受到酒精及藥物之影響甚大，對於被告之行為自無從反
      應及反抗。而告訴人A女於性行為發生時，未表示同意與
      被告為性交行為，業據告訴人A女於本院審理時證稱：我
      醒來時發現下半身是被脫掉的，完全沒有穿，但上半身衣
      服還在，我到廁所換洗時發現有精液從我的陰道流出，我
      有點嚇到，就趕快洗把臉出去，出廁所後發現被告醒著，
      甲○○睡在沙發上。從我睡著到醒來記憶都是模糊的，模糊
      感覺到有人在碰我、親我，也有感覺到好像有性交行為，
      但我無法反抗，因為那時候實在太暈，講不太出話，無法
      確認那個人是誰，手腳也是無力的狀態，所以無法反抗，
      而且性交時我是被翻身壓住的，更無法確認這個人是誰等
      語（見本院卷二第49至50頁）。是告訴人A女當下並未表
      示同意與被告為性交行為，其意識狀態亦模糊不清，身體
      無力，被告此際對告訴人A女為性交行為，自屬乘機性交
      無訛。
（六）又刑法第222 條第4 款之罪，其因果關係，乃存在於行為
      人利用藥劑，結果致被害人性意思自主之能力受有妨害，
      要與行為人利用被害人自行、主動、非受引誘施用藥劑，
      自陷於不能或不知抗拒田地，而對之性交，應成立刑法第
      225 條第1 項之乘機性交罪情形，仍有不同（最高法院10
      3 年度台上字第3066號刑事判決參照）。本案告訴人有服
      用被告之「利平靜」藥丸，惟其服用上開藥物之時間約為
      109年9月2日凌晨3時許，其遭乘機性交時間約在同日下午
      3時許等節，業據告訴人證稱在卷（見本院卷二第48、74
      頁；偵卷第165頁），是本案案發時間相距告訴人服用「
      利平靜」藥丸已有相當間隔，據此觀之，被告提供藥物時
      之目的是否即為遂行性交行為，仍屬有疑，基於罪證有疑
      ，利於被告原則，應僅論以乘機性交罪，附此說明。
（七）被告之辯護人雖請求傳喚丁○○等語(見本院卷一第125頁)
      。然其待證事實為「被告、告訴人及甲○○飲酒之際，三人
      共同朋友丁○○以視訊方式全程加入，過程中不曾聽聞被告
      詢問甲○○可否與告訴人發生性行為」等情，惟事發當晚共
      同在場飲酒之人為被告、告訴人及甲○○三位，縱使丁○○曾
      以視訊加入聚會，亦非謂遠端連線視訊之丁○○全程都能一
      字不漏、清楚聽聞被告、告訴人及甲○○三位在場之人之談
      話內容。而證人即告訴人A女於本院審理時具結證稱：我
      們在甲○○家中聚會時有跟丁○○視訊通話一陣子，但因為丁○○當天喝的很醉，所以後來我們都在玩甲○○家可以聲控的
      垃圾筒，通話時間不記得多久，但沒有很長等語（見本院
      卷二第56至57頁），是據告訴人A女之證述，丁○○並非全
      程聚會都有與其等視訊通話。況被告是否有詢問甲○○可否
      與告訴人A女發生性行為，顯屬其等聚會飲酒過程之聊天
      內容，核與本案構成要件無涉，亦非本院認定被告有為本
      案乘機性交犯行之依據，本院認無調查之必要，併此說明
      。
（八）綜上所述，被告前揭所辯，不足採信。本案事證明確，被
      告前揭乘機性交犯行，堪以認定，應依法論科。
四、論罪科刑
（一）核被告所為，係犯刑法第225條第1項乘機性交罪。被告利
      用告訴人不知及不能抗拒之情形，對告訴人為性交行為前
      後，伸手撫摸告訴人A女、親吻告訴人A女等猥褻行為，均
      為乘機性交行為所吸收，不另論罪。
（二）爰以行為人之責任為基礎，審酌被告與告訴人A女為友人
      關係，竟利用告訴人A女飲酒並服用被告之「利平靜」藥
      丸後，昏睡而不知且不能抗拒之狀態，對告訴人A女為性
      交行為，造成告訴人心理莫大傷害，嗣後需至身心科治療
      ，足見本案犯罪所生危害非輕；且被告犯後僅坦承有與告
      訴人A女肢體接觸，矢口否認對告訴人A女為性交行為，迄
      今亦未與告訴人A女達成和解或取得其寬恕，犯後態度難
      謂良好；再參諸被告並無前科，有臺灣高等法院被告前案
      紀錄表在卷可參，素行尚可；兼衡被告之犯罪動機、目的
      、手段暨其自述大學畢業之智識程度，現無業之生活狀況
      （見本院卷二第185頁）等一切情狀，量處如主文所示之
      刑。
據上論斷，應依刑事訴訟法第299條第1項前段，刑法第225條第1
項，判決如主文。
本案經檢察官邱曉華提起公訴，檢察官楊舒雯、郭昭吟到庭執行
職務。
中　　華　　民　　國　　110 　年　　12　　月　　2 　　日
            刑事第四庭  審判長法  官  陳柏宇
　　　　　　　　　　　　　　  法  官  吳明蒼
　　　　　　　　　　　　　　  法  官　許芳瑜
以上正本證明與原本無異。 
如不服本判決應於收受送達後20日內向本院提出上訴書狀，並應
敘述具體理由；其未敘述上訴理由者，應於上訴期間屆滿後20日
內向本院補提理由書（均須按他造當事人之人數附繕本）「切勿
逕送上級法院」。告訴人或被害人如對於本判決不服者，應具備
理由請求檢察官上訴，其上訴期間之計算係以檢察官收受判決正
本之日期為準。因疫情而遲誤不變期間，得向法院聲請回復原狀
。
                  　　　　　  書記官  呂欣穎
中　　華　　民　　國　　110 　年　　12　　月　　2 　　日
附錄本案論罪科刑法條全文：
中華民國刑法第225條
對於男女利用其精神、身體障礙、心智缺陷或其他相類之情形，
不能或不知抗拒而為性交者，處3年以上10年以下有期徒刑。
對於男女利用其精神、身體障礙、心智缺陷或其他相類之情形，
不能或不知抗拒而為猥褻之行為者，處6月以上5年以下有期徒刑
。
第一項之未遂犯罰之。